【裁判字號】    96,保險,49
【裁判日期】    970226
【裁判案由】    給付保險金
【裁判全文】
臺灣高雄地方法院民事判決              96年度保險字第49號
原      告  乙○○
訴訟代理人  丙○○
被      告  新光人壽保險股份有限公司
法定代理人  甲○○
訴訟代理人  戊○○
            己○○
            丁○○
上列當事人間給付保險金事件，本院於民國97年2 月12日言詞辯
論終結，判決如下：
    主  文
被告應給付原告新臺幣伍拾陸萬元，及自民國九十五年六月九日
起至清償日止，按年息百分之十計算之利息。
訴訟費用由被告負擔。
    事實及理由
一、原告主張：原告於民國88年8 月21日向被告投保平安意外傷
    害保險，保險金額為新台幣（下同）1,000,000 元，及投保
    綜合保障附約，保險金額600,000 元，保險期間為終身，雙
    方並簽立新光長樂終身壽險保險單1 份（下稱系爭保險契約
    ）。嗣原告於94年10月4 日發生交通意外事故，而受有左側
    股骨幹開放式粉碎骨折、左側近端肱骨粉碎性骨折、右側顴
    骨骨折、顏面多處擦挫傷等傷害，雖經治療，原告左肩關節
    功能已完全喪失，不能隨意識活動，已符合系爭保險契約殘
    廢程度及保險金給付表（下稱系爭保險給付表）所列第4 級
    第17項規定「一上肢三大關節中之一關節或二關節之機能永
    久完全喪失」之要件，被告應依系爭保險契約之約定，給付
    上開保險金額之35% 合計560,000 元（1,000,000 ×35 ％
    +600,000×35％＝560,000） 予原告，原告已於95年5 月24
    日向被告申請理賠，詎被告竟以原告之殘廢程度不符上開條
    款之約定為由，拒絕理賠。原告爰依保險契約之法律關係提
    起本訴，聲明：被告應給付原告560,000 元，及自95年6 月
    9 日起至清償日止，按年息百分之10計算之利息。
二、被告則以：被告對兩造有簽立系爭保險契約，及原告有於上
    開時間因車禍而受有上揭傷害之事實不予爭執，惟原告經治
    療後，其左肩關節活動範圍為主動0 至60度，被動0 至90度
    ，足見原告之左肩關節並未達到永久完全喪失機能之程度，
    自與系爭保險給付表所列第4 級第17項之要件不符，是原告
    請求並無理由等語置辯，聲明：原告之訴駁回。
三、兩造對下列事項不予爭執，並有新光長樂終身壽險保險單、
    保險要保書、高雄榮民總醫院診斷證明書、高雄縣政府警察
    局處理交通事故紀錄表、勘驗圖、原告提出之理賠申請書、
    被告之理賠系統審核通知書各1 份【本院高雄簡易庭96年度
    雄保險調字第2 號卷（下稱調解卷）第11至16頁、第26、27
    頁】、新光綜合保障附約條款、新光平安意外傷害保險附約
    條款、原告之高雄長庚紀念醫院病歷資料各1 份（本院卷第
    14至25頁）在卷可憑，堪認為真實：
  (1)原告於88年8 月21日向被告投保平安意外傷害保險，保險金
    額1,000,000 元，及投保綜合保障附約，保險金額600,000
    元，保險期間為終身，雙方並簽立系爭保險契約1 份。
  (2)原告於94年10月4 日發生車禍事故，因而受有左側股骨幹開
    放式粉碎骨折、左側近端肱骨粉碎性骨折、右側顴骨骨折、
    顏面多處擦挫傷等傷害，經治療後，迄至95年6 月14日止，
    原告之左肩關節活動範圍為主動0 至60度，被動0 至90度。
  (3)如原告主張其符合系爭保險給付表第4 級第17項所規定之殘
    廢要件為可採，則被告應依系爭保險契約之約定，給付560,
    000 元，及自95年6 月9 日起至清償日止，按年息10％計算
    之利息予原告。
四、本件爭點為：原告之傷勢是否已符合系爭保險給付表第4級
    第17項所規定之殘廢程度？
    原告主張其因車禍所受傷害，雖經治療，其左肩關節功能已
    完全喪失，不能隨意識活動，自已符合系爭保險給付表第4
    級第17項所規定之殘廢程度等語，惟為被告否認，辯稱：原
    告經治療後，迄至95年6 月14日止，其左肩關節活動範圍為
    主動0 至60度，被動0 至90度，足見原告之左肩關節並未達
    到永久完全喪失機能之程度，自與系爭保險給付表所列第4
    級第17項之要件不符等語，經查：
  (1)系爭保險給付表第4 級第17項所規定之殘廢程度係指：「一
    上肢三大關節中之一關節或二關節之機能永久完全喪失」，
    且依系爭保險給付表附註第5 點記載：「關節機能之喪失係
    指關節永久完全僵硬或關節不能隨意識活動而言。」、第12
    點：「所謂機能永久完全喪失係指經6 個月以後其機能仍完
    全喪失者。」，有兩造不爭執之系爭保險給付表1 份在卷可
    憑（本院卷第24、24頁）。
  (2)原告於94年10月4 日發生車禍事故，經治療後，於95年5 月
    17日經醫師診斷為「左肩關節功能完全喪失，不能隨意識活
    動」，嗣於95年6 月14日，原告之左肩關節活動範圍為主動
    0 至60度，被動0 至90度等情，有長庚紀念醫院診斷證明書
    、原告之高雄長庚紀念醫院病歷資料各1 份在卷可憑（調解
    卷第25頁、本院卷第25頁），且經本院函詢財團法人長庚紀
    念醫院高雄分院，就上開診斷證明書及病歷資料所載原告之
    病情是否有異同，經該院於96年10月19日以（96）長庚院高
    字第692653號函覆：原告於95年5 月17日及95年6 月14日之
    報告內容，其左肩功能有進步，但無法恢復正常活動功能等
    語（本院卷第37頁），又參以原告提出之行政院衛生署身心
    障礙等級所載左肩關節活動度正常為240 度（本院卷第56頁
    背面），足認原告經治療後，其左肩關節在主動0 至60度，
    被動0 至90度之角度範圍內，雖可隨意識活動而尚未完全喪
    失機能，但在上開能活動角度範圍外部分，已不能隨意識活
    動而喪失機能，應可認定。
  (3)被告雖辯稱：原告之左肩關節仍有上揭活動範圍，足見其左
    肩關節並未達到永久完全喪失機能之程度等語，惟查，保險
    法第54條第2 項規定：「保險契約之解釋，應探求契約當事
    人之真意，不得拘泥於所用之文字；如有疑義時，以作有利
    於被保險人之解釋為原則。」，本件系爭保險給付表第4 級
    第17項所規定之殘廢程度，已如上述，其並未就關節喪失機
    能之程度作區別，且明白約定僅須「關節永久完全僵硬」或
    「不能隨意識活動」兩者中符合其中一項即可，則就其解釋
    而言，縱有疑義，依上開保險法第54條第2 項規定，亦應解
    為只要關節有部分不能隨意識活動之情形即屬之，不以全部
    關節不能隨意識活動為要件（就不能隨意識活動部分，即屬
    永久完全失機能），否則豈非在被保險人仍有些許能隨意識
    活動之情形時，仍不符合理賠要件，顯與上開應作有利於被
    保險人解釋之原則相違。是被告辯稱原告之左肩關節仍有一
    定之活動範圍，其並未達到完全喪失機能之程度云云，明顯
    逾越承保傷害保險之本質，自非可採。
  (4)綜上，原告之左肩關節在上開能活動角度範圍外部分，已不
    能隨意識活動而喪失機能，參照上揭說明，原告已符合系爭
    保險給付表第4 級第17項所規定之殘廢程度。是原告主張其
    符合系爭保險給付表第4 級第17項所規定之殘廢要件，應可
    採信，被告辯稱原告不符合該項所規定之殘廢要件云云，不
    足為採。
  (5)至於被告另辯稱：依財政部頒最新殘等標準，「一上肢肩、
    肘及腕關節永久遺存運動障害者」，僅須給付保險金額20％
    ，本件原告請求系爭保險契約保險金額之35％，不符合保險
    對價原則云云。惟查，被告所稱上揭財政部頒最新殘等標準
    ，未見被告提出證據以實其說，是否屬實，容有疑問。況本
    件原告係依據保險契約請求被告給付保險金，而系爭保險契
    約既已明確約定被保險人如符合系爭保險給付表第4 級第17
    項所規定之殘廢程度，其得請求金額為附約保險金額35％（
    本院卷第18、23頁），則被告自應依系爭保險契約約定之內
    容給付保險金，是被告此部分辯解，自不足為採。
五、綜上所述，原告之傷勢符合系爭保險給付表第4 級第17項所
    規定之殘廢程度。從而，原告依據系爭保險契約之法律關係
    ，請求被告給付560,000 元，及自95年6 月9 日起至清償日
    止，按年息10％計算之利息，自屬有據，應予准許。
六、據上論結，本件原告之訴為有理由，依民事訴訟法第78條，
    判決如主文。
中    華    民    國     97    年    2    月    26    日
                         民事鳳山分庭法  官  呂憲雄
正本證明係照原本作成。
如不服判決，應於送達後二十日內，向本院提出上訴狀並表明上
訴理由，如於判決送達前提起上訴者，應於判決送達後十日內補
提上訴理由書（須附繕本）。
中    華    民    國     97    年    2    月    26    日
                                     書記官  李文廣


司法院資訊處製作；財團法人民間司法改革基金會備份。
